臺灣士林地方法院民事判決　　　　　　　95年度訴字第1094號
原　　　告　甲○○
被　　　告　乙○○原名：李清.
訴訟代理人　林衍鋒律師
複代理人　　張為文
上列當事人間債務不履行等事件，本院於民國96年3 月7 日言詞
辯論終結，判決如下：
    主  文
原告之訴及假執行之聲請均駁回。
訴訟費用由原告負擔。
    事實及理由
一、原告起主張：原告於民國77年3 月15日委託訴外人即原告前
    妻許筑伶以許筑伶名義與被告簽立不動產買賣契約書（下稱
    ：系爭買賣契約），將原告所有坐落台北市士林區○○○街
    2 號房屋經改建後所分得之Ａ棟3 樓、Ｂ棟5 樓、Ｃ棟1 樓
    房屋出售予被告。依系爭買賣契約第3 條第3 款約定，被告
    應於原告移轉前開房屋所坐落之土地即坐落台北市○○區○
    ○段2 小段479 之2 地號土地（下稱：系爭土地）應有部分
    後，給付尾款新台幣（下同）160 萬元。原告已於77年6 月
    9 日辦理土地所有權移轉登記，依約出賣人已得請求給付前
    開尾款，詎事過多年，被告均拒絕給付。又訴外人許筑伶於
    96 年1月10日出具書面讓與系爭買賣契約之債權予原告，為
    此原告自得依系爭買賣契約法律關係，訴請被告給付契約尾
    款160 萬元，另請求賠償遲延給付之損害500 萬元。並聲明
    ：(一)被告應給付原告160 萬元，及自78年1 月1 日起至清償
    日止，按年息5%計算之利息。(二)被告應給付原告500 萬元。
    (三)願供擔保請准宣告假執行。
二、被告則以：原告所提書面無法認定訴外人許筑伶已將系爭契
    約權利轉讓與原告。又依系爭買賣契約第3 條第3 款約定，
    被告移轉土地產權清楚後，始得請求給付尾款。原告依約應
    移轉系爭土地456.6 平方公尺（或至少136.98平方公尺）予
    被告，然原告僅移轉前開土地應有部分171/685 予被告，相
    當於114 平方公尺，顯有未足，被告自無給付尾款義務。再
    原告自稱於77年6 月9 日已履行移轉土地義務並得請求給付
    尾款，乃竟延至95年10月30日始行提起本件訴訟，顯已逾15
    年之請求權消滅時效。至原告向台灣士林地方法院檢察署所
    提刑事告訴，並非民法第129 條第3 款所列舉之「起訴」，
    應不足中斷時效之進行，縱前開告訴得中斷時效，原告亦未
    於不起訴處分後6 個月內提起本件訴訟，依法亦應視為時效
    不中斷等語資為抗辯。並聲明：(一)原告之訴駁回。(二)如受不
    利之判決，願供擔保請准宣告免為假執行。
三、兩造不爭執之事實：
  (一)原告前妻許筑伶與被告於77年3 月15日簽立如本院卷第12至
    13頁所示之系爭買賣契約。
  (二)原告已於77年6 月9 日將系爭土地應有部分114/685 移轉予
    被告所指定之訴外人許進憲，且前開土地應有部分比例為原
    告當時就系爭土地之全部權利範圍。
  (三)原告於簽立系爭買賣契約當時與訴外人許筑伶為夫妻關係。
四、基上兩造陳述，本院認本件爭點應在於：
  (一)原告是否已受讓訴外人許筑伶就系爭買賣契約之債權？
  (二)原告依系爭買賣契約是否已得請求給付尾款160萬元？
  (三)原告基於系爭買賣契約之尾款請求權、給付遲延損害賠償是
    否業已罹於時效而消滅？
五、茲就前述爭點分述如下：
  (一)原告是否已受讓訴外人許筑伶就系爭買賣契約之債權？
    按債權除有依其性質、當事人之特約或屬禁止扣押者外，債
    權人得將債權讓與於第三人。且債權之讓與，非經讓與人或
    受讓人通知債務人，對於債務人不生效力；受讓人將讓與人
    所立之讓與字據提示於債務人者，與通知有同一之效力，民
    法第294 條第1 項、第297 條分別定有明文。本件訴外人許
    筑伶本於系爭買賣契約對被告所得主張之買賣價金請求權，
    並無前揭不得移轉之情形，原告於本院96年1 月26日所提「
    同意書」書面載明：「本人於民國77年3 月15日經甲○○授
    權委託與李清輝簽定房屋土地契約書之情事，事經多年，李
    清輝尚未付清部分尾款，如今本人同意歸還甲○○授權委託
    本人之全部權利... 」等語（本院卷第22頁），文義上應足
    認已表明將系爭買賣契約債權讓與原告之旨，原告於本院96
    年1 月26日提出前開書面並提示予被告訴訟代理人，依前揭
    法條規定，與債權讓與通知有同一效力，自得對被告主張係
    系爭買賣契約債權之受讓人，對被告主張出賣人許筑伶得行
    使之權利。
  (二)原告依系爭買賣契約是否已得請求給付尾款160萬元？
    查系爭買賣契約第3 條第2 、3 款約定：「(二)第貳次付款：
    雙方協議（甲○○先由土地持分移轉給甲方名義），經增值
    稅單核發下來由甲方付款給乙方新台幣陸佰萬元.... 」 「
    (三)尾款：新台幣壹佰陸拾萬元（土地取得產權清楚，一次付
    清）。」就系爭買賣契約同一條文前後第2 、3 款之排列、
    文義言，第2 、3 款所稱之「土地」顯屬同一，分別於同一
    土地「增值稅單核發下來」、「土地取得產權清楚」（應即
    為辦妥所有權移轉登記）等2 階段給付第2 次款及尾款。系
    爭買賣契約第3 條第2 款既已明示土地係當時許筑伶配偶即
    原告甲○○之土地持分（應有部分），而當時原告就買賣標
    的所坐落之系爭土地應有部分為114/685 亦兩造所不爭執（
    依被告所提土地登記謄本，原告另於許筑伶簽立系爭買賣契
    約前之76年3 月20日移轉系爭土地應有部分57/685予被告）
    ，是系爭買賣契約第2 款所指應為移轉原告系爭土地應有部
    分114/685 所產生之增值稅稅單，第3 款所指則係原告履行
    同條第2 款義務辦妥系爭土地應有部分114/685 予被告或其
    指定之人「取得產權清楚」後，被告即有給付尾款160 萬元
    予出賣人許筑伶之義務。況查許筑伶與原告為夫妻關係，被
    告與許筑伶約定由許筑伶之夫移轉土地予原告，應為事理之
    常，至若如被告所述，就許筑伶或原告以外他人所有之土地
    ，許筑伶亦負移轉義務，並以之為被告給付價金之前提，則
    顯與常情相悖，被告就系爭買賣契約所為之解釋，顯與契約
    文義、當事人真意相違，應無可採。從而，原出賣人許筑伶
    與被告間既約定以原告移轉系爭土地應有部分114/685 予被
    告為被告給付尾款之期限，原告已於77年6 月9 日履行移轉
    系爭土地所有權義務，依約許筑伶及嗣後受讓許筑伶債權之
    原告自得請求給付尾款。
  (三)原告請求是否已消滅時效？
  1.按請求權，因15年間不行使而消滅；消滅時效，自請求權可
    行使時起算，民法第125 條前段、第128 條前段分別定有明
    文。又債務人於受通知時，所得對抗讓與人之事由，皆得以
    之對抗受讓人，亦民法第299 條第1 項所明定。本件系爭買
    賣契約原當事人許筑伶自77年6 月9 日原告履行移轉土地後
    即得向被告行使尾款交付請求權已如前述，若因原告遲延給
    付受有損害，亦得於77年6 月9 日後隨時請求被告清償損害
    賠償債務（民法第315 條參照），乃原告延至95年10月30日
    始提起本件訴訟，顯已逾15年之消滅時效，被告以原告本件
    請求業已罹於消滅時效為辯，自屬有據。
  2.又按民法第125 條所規定適用消滅時效規定之請求權，係指
    依民法或其他私法上規定之請求權利，是民法第129 條第1
    項第3 款規定起訴得為中斷消滅時效事由者，亦係指循民事
    訴訟程序以實現私法上請求權之訴訟行為，至被害人依刑事
    訴訟法規定向檢察官所為之告訴或告發，則係促使國家對刑
    事被告犯罪之訴追及刑罰權之發動，顯與前揭民法第129 條
    第1 項第3 款規定之「起訴」有間。原告主張於提起本件訴
    訟前，已向檢察官提出告訴，應可發生中斷時效之效果云云
    ，應無可採。
六、從而，原告本於前揭原因事實，主張受讓訴外人許筑伶對被
    告之買賣契約法律關係，訴請被告給付契約尾款160 萬元及
    自78年1 月1 日起算之法定遲延利息，另請求賠償500 萬元
    之遲延給付損害，為無理由，應予駁回；其假執行之聲請，
    亦因而失所附麗，不應准許。
七、本件事證已臻明確，其餘兩造主張、陳述暨所提之證據，經
    審酌均與本院前揭判斷不生影響，爰不一一詳予論述，附此
    敘明。
八、據上論結，原告之訴為無理由，依民事訴訟法第78條判決如
    主文。
中　　華　　民　　國　　96　　年　　3 　　月　　21　　日
                  民事第二庭  法  官  王本源
以上正本證明與原本無異。
如對本判決上訴須於判決送達後20日內向本院提出上訴狀。
中　　華　　民　　國　　96　　年　　3 　　月　　26　　日
                              書記官  陳淑女
